---
title: "R Notebook"
output: github_document
---

On charge Dada2 :
```{r}
library(dada2); packageVersion("dada2")
```

Puis on télécharge le fichier .sh
Dans le terminal on écrit : ls ena-file-download-read_run-PRJNA1107792-fastq_ftp-20261007-0646.sh
Puis on écrit source ena-file-download-read_run-PRJNA1107792-fastq_ftp-20261007-0646.sh

On vérifie qu'on a le bon nombre de données, dans le terminal :
ls | wc -l

Depuis le site sra, on télécharge les métadonnées, qu'on importe dans l'environnement.

On sélectionne le chemin où se trouve nos données :
```{r}
path <- "~/Dada2/Data"
```

On vérifie notre liste de fichiers
```{r}
list.files(path)
```

Identifier les fichiers Forward et Reverse :
```{r}
fnFs <- sort(list.files(path, pattern="_1.fastq", full.names = TRUE)) #Forward
fnRs <- sort(list.files(path, pattern="_2.fastq", full.names = TRUE)) #Reverse

# Extract sample names, assuming filenames have format: SAMPLENAME_XXX.fastq
sample.names <- sapply(strsplit(basename(fnFs), "_"), `[`, 1)
```

On vérifie les qualité des reads Forward:
```{r}
plotQualityProfile(fnFs[1:2])
```

On vérifie les qualité des reads Reverse:
```{r}
plotQualityProfile(fnRs[1:2])
```

Ensuite on crée des filtres pour nos Forward et Reverse :
```{r}
filtFs <- file.path(path, "filtered", paste0(sample.names, "_F_filt.fastq.gz"))
filtRs <- file.path(path, "filtered", paste0(sample.names, "_R_filt.fastq.gz"))
names(filtFs) <- sample.names
names(filtRs) <- sample.names
```

Troncage des reads :
/!\ Habituellement 240pb pour les forwards et 160pb pour les reverse. Ici le troncage a été fait à 260pb pour les forward et 220pb pour les reverse.
```{r}
out <- filterAndTrim(fnFs, filtFs, fnRs, filtRs, truncLen=c(260,220),
              maxN=0, maxEE=c(2,2), truncQ=2, rm.phix=TRUE,
              compress=TRUE, multithread=FALSE) 
head(out)
```

```{r}
errF <- learnErrors(filtFs, multithread=TRUE)
```
```{r}
errR <- learnErrors(filtRs, multithread=TRUE)
```
```{r}
plotErrors(errF, nominalQ=TRUE)
```
```{r}
dadaFs <- dada(filtFs, err=errF, multithread=TRUE)
```
```{r}
dadaRs <- dada(filtRs, err=errR, multithread=TRUE)
```
```{r}
dadaFs[[1]]
```
```{r}
mergers <- mergePairs(dadaFs, filtFs, dadaRs, filtRs, verbose=TRUE)
# Inspect the merger data.frame from the first sample
head(mergers[[1]])
```
```{r}
seqtab <- makeSequenceTable(mergers)
dim(seqtab)
```
```{r}
# Inspect distribution of sequence lengths
table(nchar(getSequences(seqtab)))
```
```{r}
seqtab.nochim <- removeBimeraDenovo(seqtab, method="consensus", multithread=TRUE, verbose=TRUE)
dim(seqtab.nochim)
```
```{r}
sum(seqtab.nochim)/sum(seqtab)
```
```{r}
getN <- function(x) sum(getUniques(x))
track <- cbind(out, sapply(dadaFs, getN), sapply(dadaRs, getN), sapply(mergers, getN), rowSums(seqtab.nochim))
# If processing a single sample, remove the sapply calls: e.g. replace sapply(dadaFs, getN) with getN(dadaFs)
colnames(track) <- c("input", "filtered", "denoisedF", "denoisedR", "merged", "nonchim")
rownames(track) <- sample.names
head(track)
```
